【裁判字號】    98,交簡上,50
【裁判日期】    980421
【裁判案由】    公共危險
【裁判全文】
臺灣臺南地方法院刑事判決            98年度交簡上字第50號
上  訴  人
即  被  告乙○○
上列上訴人因公共危險案件，不服本院中華民國98年1月20日98
年度交簡字第59號第一審簡易判決（聲請簡易判決處刑案號：97
年度偵字第18021號），提起上訴，本院管轄之第二審合議庭判
決如下：
    主  文
原判決撤銷。
乙○○服用酒類，不能安全駕駛動力交通工具而駕駛，處拘役伍
拾伍日，如易科罰金以新臺幣壹仟元折算壹日。
    事  實
一、乙○○於民國97年10月12日上午10時許起，在其友人位於臺
    南縣安定鄉住處，飲用高粱酒後，明知酒後駕駛動力交通工
    具，會受酒精影響致其注意力及操控能力降低，而無法安全
    駕駛動力交通工具，竟仍於同日12時許，在酒後已不能安全
    駕駛動力交通工具之狀態下，駕駛車號8R-9973號自用小客
    車欲返回臺南縣善化鎮住處。嗣於同日13時58分許，在安定
    鄉安加村258-70號前，因不勝酒力，失控撞及路旁電線桿而
    肇事，並致其受傷送醫救治，經警據報前往處理，發現其血
    液中酒精高達濃度為369mg/dl（換算成呼氣之酒精濃度為每
    公升1.84毫克），始知上情。
二、案經臺南縣警察局善化分局報請臺灣臺南地方法院檢察署檢
    察官聲請簡易判決處刑。
    理  由
壹、程序方面：
    本件供述、非供述證據，公訴人、被告均同意作為證據，且
    迄於言詞辯論終結前亦未聲明異議。本院審酌該證據資料作
    成時之情況，核無違法取證或其他瑕疵，且為證明本件犯罪
    事實所必要之重要關係事項，認為以之作為證據為適當，上
    開具傳聞性質之相關證據資料，自得作為證據。
貳、實體方面：
一、上開事實，業據被告於警詢及本院審理時坦承不諱（見警卷
    第3頁、本院卷第17、24頁），並有臺南縣警察局善化分局
    道路交通事故當事人酒精測定紀錄表、刑法第185條之3案件
    測試觀察紀錄表、道路交通事故現場圖、道路交通事故調查
    報告表(一)(二)各1份及現場照片6幀在卷可證（見警卷第4-9、
    13、14頁），足認被告確有酒後駕車之情無訛。再按刑法第
    185條之3所稱不能安全駕駛動力交通工具，依法務部召集內
    政部警政署等相關單位研議，並參考德國、美國之認定標準
    ，對於酒精濃度呼氣已達每公升0.55毫克或血液濃度達百分
    之0.11點以上，肇事率為一般正常人之10 倍，認為已達「
    不能安全駕駛」之標準，有法務部88年5月18日法88檢字第
    001669號函可參。查被告為警查獲時，經施以抽血檢驗酒精
    濃度，經換算呼氣測試酒精濃度，測得其呼氣中所含酒精成
    分為每公升1.84毫克，有上開酒精測定紀錄表在卷可稽，是
    其肇事率已遠逾正常人10倍以上，復佐以被告駕車肇事等情
    事，均堪認被告駕車當時，確已達於不能安全駕駛動力交通
    工具之程度，足見被告自白與事實相符。從而，本件事證明
    確，被告犯行已堪認定。
二、核被告所為，係犯刑法第185 條之3 酒醉駕車公共危險罪。
    原審以本案事證明確，依刑事訴訟法第449 條第1 項前段、
    第454 條第2 項，刑法第185 條之3 、第41條第1 項前段，
    刑法施行法第1條之1，逕以簡易判決量處被告有期徒刑4月
    ，並諭知如易科罰金，以1,000元折算1日，固非無見。惟按
    刑事審判旨在實現刑罰權之分配正義，故法院對於有罪被告
    之科刑，應符合罪刑相當之原則，使輕重得宜，罰當其罪，
    此所以刑法第57條明定科刑時，應審酌一切情狀，尤應注意
    該條所列10款事項，以為科刑輕重之標準，並賦予法院裁量
    權。而此項裁量權之行使，並非得以任意或自由為之，仍應
    受一般法律原則之拘束，即必須符合所適用法律授權之目的
    ，並受法律秩序之理念、法律感情及慣例等所規範。若違反
    比例原則、平等原則時，得認係濫用裁量權而為違法。又判
    決於科刑之理由，如僅載稱審酌被告之品行、犯罪之動機、
    目的、手段、犯後態度等一切情狀，因如此記載，均僅為法
    律抽象之一般規定，並未說明各該事項之具體情形，其量刑
    是否妥適無從據以斷定，自有判決理由未備之違法（最高法
    院91年度台上字第5295號、94年度台上字第2131號判決意旨
    參照）。查本件被告經施以抽血檢驗酒精濃度，經換算呼氣
    測試酒精濃度，測得其呼氣中所含酒精成分為每公升1.84毫
    克，且因不勝酒力而衝撞路旁電線桿，然本件被告係屬初犯
    ，所駕駛者為自小客車，車上並未搭載乘客，駛於一般道路
    ，被告亦因此受有傷害，應已知所警惕，參以被告犯後始終
    坦承犯行，於本院審理時亦表示知錯之意（見本院卷第27頁
    ），足認被告犯後態度良好，已具悔意。此外，被告高職肄
    業，智識程度非高，擔任廚師，薪資不高，而其已離婚，家
    中尚有小孩亟需扶養，均據其於本院審理時供述甚明（見本
    院卷第26頁），並有戶籍謄本2件在卷可佐（見本院卷第5頁
    ），堪信其家庭經濟重擔均在被告身上。茲原審未具體審酌
    上情，逕以簡易判決量處上開刑度及易科罰金之標準，量刑
    稍屬過重，揆諸前開最高法院判決意旨，自有未洽。上訴人
    以原審量刑過重提起上訴，為有理由，爰將原判決撤銷改判
    。茲審酌本件被告飲酒之程度、駕駛之動力交通工具為自小
    客車、對使用道路人、車所生之危害、犯後坦承犯行，深具
    悔意之犯後態度、因本件酒醉駕車受有傷害，已知所警惕，
    並兼衡其於91年間曾因妨害風化案件，經法院判決有期徒刑
    3月（已於91年8月21日易科罰金執行完畢，距本案發生已逾
    5年以上，不構成累犯），除外並無其他非行，素行尚佳，
    高職肄業，智識程度非高、生活狀況不佳等一切情狀，量處
    如主文所示之刑，並諭知易科罰金之折算標準。
據上論斷，應依刑事訴訟法第455 條之1 第1 項、第3 項、第36
9 條第1 項前段、第364 條、第299 條第1 項前段，刑法第185
條之3、第41條第1項前段，刑法施行法第1條之1，判決如主文。
本案經檢察官甲○○到庭執行職務。
中    華    民    國    98    年    4    月    21    日
            刑事第九庭  審判長法  官  蔡奇秀
                              法  官  林欣玲
                              法  官  蔡盈貞
以上正本證明與原本無異。
本件不得上訴。
                              書記官  蕭伊舒
中    華    民    國    98    年    4     月    21    日
附錄本案論罪科刑法條全文
中華民國刑法第185條之3：
服用毒品、麻醉藥品、酒類或其他相類之物，不能安全駕駛動力
交通工具而駕駛者，處1 年以下有期徒刑、拘役或科或併科15萬
元以下罰金。


司法院資訊處製作；財團法人民間司法改革基金會備份。
